【裁判字號】    98,交聲,69
【裁判日期】    980415
【裁判案由】    違反道路交通管理處罰條例聲明異議
【裁判全文】
臺灣苗栗地方法院交通事件裁定          98年度交聲字第69號
原處分機關  交通部公路總局新竹區監理所苗栗監理站
異  議  人
即受處分人  甲○○
上列異議人即受處分人因違反道路交通管理處罰條例案件，對於
交通部公路總局新竹區監理所苗栗監理站民國98年3 月10日所為
之竹監苗字第裁54-Z00000000號處分（原舉發案號：公警局交字
第Z00000000 號），聲明異議，本院裁定如下：
    主  文
異議駁回。
    理  由
一、按汽車行駛於高速公路、快速公路或設站管制之道路，不遵
    使用限制、禁止、行車管制及管理事項之管制規則而有行車
    速度超過規定之最高速限或低於規定之最低速限之行為者，
    處汽車駕駛人新臺幣（下同）3,000 元以上6,000 元以下罰
    鍰，並予記違規點數1 點，道路交通管理處罰條例第33條第
    1 項第1 款、第63條第1 項第1 款分別定有明文。又汽車駕
    駛人之行為經以科學儀器取得證據資料證明其行為違規，當
    場不能或不宜攔截製單舉發者，得逕行舉發，同條例第7 條
    之2 第1 項第7 款亦規定甚明。
二、原處分意旨略以：異議人即受處分人甲○○所有車牌號碼MG
    - 7338號自用小客車，於民國97年12月21日16時22分許行經
    國道3 號南下186 公里處，為內政部警政署國道公路警察局
    第七警察隊快官分隊員警舉發「雷測行駛134公里，限速110
    公里，超速24公里」違規；嗣異議人於舉發通知單所載期限
    內到案申訴，經原處分機關函請原舉發單位查覆後，仍認異
    議人有上開違規行為明確，乃依道路交通管理處罰條例第33
    條第1 項第1 款、第63條第1 項第1 款暨違反道路交通管理
    事件統一裁罰基準及處理細則第41條第4 項規定，於98年3
    月10日裁處異議人罰鍰新臺幣3,500 元，並記違規點數1 點
    ，原處分並無不法等語。
三、異議意旨略以：97年12月21日係星期日，異議人就讀之夜校
    不上課，異議人並未於下午4 點左右上國道南下，本件之舉
    發日期不對，且異議人所有裕隆303 車型之車輛為舊車，車
    身很輕，不可能開到134 公里；為此向法院聲明異議，請求
    撤銷原處分等語。
四、經查：
（一）異議人所有車牌號碼MG-7338 號自用小客車，於97年12月
      21日16時22分許行經國道3 號南下186 公里處，經雷達測
      速照相器測得時速134 公里，超速24公里乙節，有內政部
      警政署國道公路警察局公警局交字第Z00000000 號舉發違
      反道路交通管理事件通知單暨採證照片、裁決書、送達證
      書各1 份在卷可稽。
（二）次依證人即本件舉發警員張維揚於本院審理時到庭具結證
      稱：「（用何方式取締？）雷射測速照相機，裡面包含雷
      射槍，我們當時是將廂型車停在路邊的避車彎，而照相機
      是架在車內，往北上方向拍攝，我們是以手動控制，先描
      準車子，如有車子有超速，他就會拍攝，因電射槍上面有
      紅點，紅點對車子才能拍」、「（當天看到MG-7338 號自
      用小客車？）有，該台車是裕隆速利較久的車，所以我有
      印象」、「（當天如何會瞄準該台車？）因我們有車就會
      瞄準，儀器偵測有超速才會照相」、「（關於日期問題有
      何意見？）訝門每天出勤都會打117 對時日，且出勤回來
      還會登記，所以日期不可能弄錯」、「（本件車牌有無可
      能被偽造？）我們會參照車籍資料，如無誤我們才會告發
      」、「（就異議人所述車子老舊，不可能開到134 公里，
      有何意見？）因我們是依照儀器的」、「（你確定日期真
      的沒有弄錯？）對」、「（有無可能誤觸日期？）誤觸有
      可能，但測速回來下載資料時，會顯示資料重疊，是否要
      覆蓋前一天的資料，但本件沒有，從以前到現在都沒有。
      」等語綦詳（見本院98年4 月8 日訊問筆錄）。衡諸證人
      張維揚係依法執行公務之人員，經到庭具結，證述其逕行
      舉發經過，對異議人所有上開自小客車超速之舉發過程的
      證述連續而完整，顯見證人對舉發當時之記憶深刻，而依
      卷內證據資料並無任何積極證據足以證明證人上開證詞係
      屬虛偽，亦無足以令人顯信證人證述為不可採之品性證據
      或前科證據存在，本院自不得僅以證人為本件掣單告發異
      議人之員警而全盤抹煞其在訴訟上所具有之證人資格及其
      證言之證明力，故其證言應堪採信。
（三）再據本件原舉發單位即內政部警政署國道公路警察局第七
      警察隊舉發本件違規所使用之雷達測速儀，係依規定送經
      濟部標準檢驗局檢驗且領有合格證書（檢定日期97年12月
      9 日，有效期限98年12月31日，檢定合格單號碼：M0GB00
      00000 ），有該舉發單位提出之經濟部標準檢驗局雷射測
      速儀檢定合格證書影本1 份附卷可稽。按雷達測速儀係以
      雷射光束（不見光）直接瞄準行進中之車輛，屬「單點單
      台」之測速方式，車輛如有超出設定之速限即立刻鎖定，
      而雷射是屬於直線不易擴散的光束，車流量大小、旁邊是
      否另有他車行經，均不影響測速之準確性。且該儀器係以
      發射雷達波之方式感應測試，並已設定照相時速，行經之
      車輛如超過規定速度，即感應照相，而非以地面埋設感應
      線圈之方式，故車輛如靜止或未超過設定速度，該儀器則
      不會感應照相，足認該測速照相設備所攝得之照片，確屬
      可信。另觀諸卷附之採證照片，照片中之機器代號、違規
      時間、地點、行車速限、異議人所有車號MG-7338 號小客
      車之車牌號碼及行車時速均清晰可辨，且該車附近並無拍
      攝到其他車輛併駛，僅針對單一車輛測速拍攝，是在測速
      照相機運作正常之情形下，殊無將其他車輛之違規誤植為
      本件車輛之可能。足徵本件違規照片係於機器有效期限內
      ，依正常使用流程所拍攝，則原舉發警員取締本件異議人
      駕車超速違規應無誤判之虞。
（四）異議人雖一再以前詞置辯，惟參酌原舉發單位所提出之國
      道公路警察局測照違規案件點交表影本及內政部警政署國
      道公路警察局第七警察隊快官分隊97年12月20日至22日之
      勤務分配表影本（見院卷第46- 50頁），可知違規舉發當
      日（即97年12月21日）於上開地點執勤之員警即係本件舉
      發員警張維揚無誤，而97年12月22日於該違規地點執勤之
      人員則為另名員警林坤松。倘異議人所辯其係於12月22日
      始駕車經過上開違規地點之情為真，則依前開勤務分配表
      所示，本件舉發之員警應為林坤松而非張維揚，然逕行舉
      發本件違規之員警既為張維揚，經核與原舉發單位提供測
      照違規案件點交表及勤務分配表所示之執勤人員名單相符
      ，足徵97年12月21日確由張維揚於國道3 號南下186 公里
      執行勤務甚明，是以本件違規之舉發日期並無違誤，異議
      人前開所辯，洵非可採。
（五）末按，受處分人若認為受舉發之違規行為非其本人，而應
      歸責他人者，應於舉發違反道路交通管理事件通知單應到
      案日期前，檢附相關證據及應歸責相關證明文件，向處罰
      機關告知應歸責人，逾期未依規定辦理者，仍依條例各該
      違反條款規定處罰，道路交通管理處罰條例第85條第1 項
      定有明文。本件異議人雖堅決否認受舉發當日有駕車行經
      上開違規地點，然經本院調查後，認卷附之採證照片確屬
      可信，而舉發日期亦無違誤，均如前所述，是異議人所有
      上開自小客車於上述時、地超過規定之最高速限，且經合
      法舉發一事堪予認定。倘異議人認為受舉發之違規行為非
      其本人，而應歸責於他人者，應依前揭規定，檢附相關證
      據及應歸責相關證明文件，向處罰機關告知應歸責人，然
      異議人並未檢附應歸責證明，指明應歸責之人，亦未就執
      勤員警之舉發如何有誤，提出相關證據資料供本院參酌，
      是尚無從僅依異議人上開辯解之情詞即為對其有利之認定
      。從而，異議人所為之指摘，經核並無依據，本件事證明
      確，應依法論科。
（六）至異議人聲請傳喚證人即其妻張素月，欲證明異議人除上
      學才會經過國道高速公路，及證人即其姊黃秀錦，欲證明
      其22日才去工廠乙節，然此部分事實業經證人張維揚證述
      在卷，本院認無調查必要，附此敘明。
五、綜上所述，異議人確有前揭汽車行駛高速公路超過規定之最
    高速限（20公里以上未滿40公里）之違規行為，原處分機關
    依道路交通管理處罰條例第33條第1 項第1 款、第63條第1
    項第1 款之規定及違反道路交通管理事件統一裁罰基準表，
    裁處異議人罰鍰3,500 元，並記違規點數1 點，核無違法或
    不當之情事，聲明異議意旨僅執前詞，任意指摘原處分，並
    無理由，應予駁回。
六、據上論斷，應依道路交通管理處罰條例第87條第2 項，道路
    交通案件處理辦法第19條，裁定如主文。
中    華    民    國    98    年    4     月    15    日
                  交通法庭  法  官  林卉聆
以上正本證明與原本無異。
如不服本裁定應於送達後5 日內向本院提出抗告狀。
                            書記官  楊慧萍
中    華    民    國    98    年    4     月    15    日


司法院資訊處製作；財團法人民間司法改革基金會備份。
